【裁判字號】    98,上易,409
【裁判日期】    981006
【裁判案由】    竊盜
【裁判全文】
臺灣高等法院臺南分院刑事判決         98年度上易字第409號
上  訴  人
即  被  告    JAIME  RO.
上  訴  人
即  被  告     LUZ  MAR.
共      同
選任辯護人
即扶助律師    黃雅萍律師
上列上訴人因竊盜案件，不服臺灣臺南地方法院98年度易字第22
7號中華民國98年 5月6日第一審判決（起訴案號：臺灣臺南地方
法院檢察署97年度偵字第 16866號），提起上訴，本院判決如下
：
    主  文
原判決撤銷。
JAMIE ROMERO 、LUZ MARINA CORTES JIMENEZ結夥三人以上竊盜
，各處有期徒刑壹年貳月。並均於刑之執行完畢或赦免後，驅逐
出境。
    事  實
一、JAMIE ROMERO（美國籍，下稱JAIME）與LUZ MARINA CORTES
    JIMENEZ（哥倫比亞國籍，下稱 MARINA）為男女朋友，共同
    搭機自香港起飛於民國97年 8月14日抵達桃園國際機場入境
    我國後，即投宿臺北縣板橋市○○路○段218號「帝苑精緻旅
    店」。嗣JAMIE於97年 8月17日前往臺北市○○○路○段88之
    2號耐斯小客車租賃有限公司承租車號6091-GG號休旅車作為
    交通工具，於97年9月3日搭載MARINA及兩名姓名、年籍不詳
    之外籍成年男子（下稱Ａ男及Ｂ男）自臺北開車南下臺南。
    當日下午3時40分許行駛至臺南縣永康市○○○路132號六甲
    頂加油站時，見從事珠寶加工製造與販售業務之甲○○駕駛
    車號 ZY-8157號自小客車，駛入上開六甲頂加油站停車加油
    ，隨即亦將其所駕駛之上開休旅車停於加油站出口處路邊等
    候，嗣甲○○下車步往廁所， JAMIE與MARINA及上開另兩名
    姓名、年籍不詳之外籍成年男子Ａ男、Ｂ男見有機可乘，遂
    共同基於為自己不法所有之犯意聯絡，結夥三人以上，先由
    MARINA和其中一名外籍男子Ａ男一同走向加油站，另一名外
    籍男子Ｂ男則隨後站在加油站出口處把風，並由MARINA上前
    與加油站員工乙○○、丙○○攀談，使乙○○、丙○○之視
    線離開甲○○之上開自小客車，而Ａ男隨即步行至甲○○之
    自小客車旁打開其駕駛座車門，竊取甲○○所有置於車內之
    黑色手提包一個（內裝有鑽石戒指、項鍊、手鍊、耳環、手
    環及現金等物品，總價值約新臺幣《下同》三百萬元至五百
    萬元）得手，即關上車門走回其所搭乘之上開休旅車，MARI
    NA及另名負責把風之外籍男子Ｂ男見狀亦立即先後上車後，
    旋再由 JAMIE駕駛上開休旅車共同逃離現場。嗣經警依據現
    場監視錄影器拍攝之上開休旅車之車牌號碼循線查知上情。
二、案經甲○○訴由臺南縣警察局永康分局報請臺灣臺南地方法
    院檢察署檢察官偵查起訴。
    理  由
壹、關於證據能力方面：
一、被告JAIME 、MARINA及其等辯護人爭執證人甲○○、乙○○
    、丙○○、林昭吟、鄭曉珊、林志青及江美玲於警詢之陳述
    ，係屬被告以外之人於審判外之言詞陳述，依刑事訴訟法第
    159條第1項定，不得作為證據，認無證據能力云云。惟查：
  (一)證人甲○○於本案原審審理時，證人乙○○、丙○○於本院
    審理時，均業經到庭具結詰問作證，且為相同之陳述，則本
    院自以其在法院審判中所為之供述為證據，自不再探究其警
    詢筆錄證據能力之有無。
  (二)又依刑事訴訟法第159條之1第 2項規定，被告以外之人於偵
    查中向檢察官所為之陳述，除顯有不可信之情形外，得為證
    據，而所謂「顯有不可信」非指陳述之實質證明力問題，而
    係證據能力之要件，法院審查被告以外之人於偵查中向檢察
    官為之陳述是否具有證據能力，應以該陳述作成之客觀條件
    及環境，例如：陳述人於接受偵訊時之心理狀態是否健全、
    有無受到脅迫、利誘或欺詐等因素，作為判斷之依據。經查
    證人林昭吟、鄭曉珊、林志青於檢察官偵查中，均以證人之
    身分具結作證，有結文三紙附卷可稽。又查證人林昭吟、鄭
    曉珊、林志青之前開證言係在檢察官偵查時所為之陳述，按
    檢察官與法官同為司法官署，衡諸實務運作，檢察官實施刑
    事偵查程序，亦能恪遵法定程序之要求，未有違法取供之情
    事，且核與其法院審判中所為之供述相同，應無所謂「顯有
    不可信」之情形，自具有證據能力。則本院自以其等在檢察
    官偵查中所為之供述為證據，自不再探究其警詢筆錄證據能
    力之有無。
  (三)另按被告以外之人於審判外之言詞或書面陳述，除法律有規
    定者外，不得作為證據，刑事訴訟法第159條第1項定有明文
    。查證人江美玲於警詢之證述，係被告以外之人於審判外之
    陳述，且被告不同意作為證據，依前揭規定，自不得為證據
    。
二、被告JAIME、 MARINA及其等辯護人雖又爭執：證人乙○○、
    丙○○之指認程序有瑕疵云云、然查：
  (一)我國現行法制雖尚無類似「證人指證（認）程序法」，然依
    法務部及內政部警政署於90年5月、8月頒布之「法務部對於
    指認犯罪嫌疑人程序要點」、「人犯指認作業要點」及「警
    察機關實施指認犯罪嫌疑人程序要領」中之規定，於偵查過
    程中指認犯罪行為人，應採取選擇式之真人列隊指認，而非
    一對一、是非式的單一指認；其供選擇指認之數人在外形上
    不得有重大的差異；實施照片指認，不得以單一相片提供指
    認，並避免提供老舊照片指認；指認前應由指認人先陳述嫌
    疑人的特徵、不得對指認人進行誘導或暗示等程序，作為檢
    警偵查人員於指認犯罪行為人所應遵循之規範，以提高案發
    之初所為指認之正確度，並避免發生指認錯誤，造成錯判冤
    獄。是法院就偵查過程中所實施之第一次指認，於為事後審
    查時，對其指認程序如與上開要點（領）等規範不相符合者
    ，因仍屬被告以外之人於審判外所為之陳述，從而除非有確
    切證據足認指認人於案發時所處之環境，已足資認定其確能
    對犯罪行為人觀察明白、認知犯罪行為人行為之內容，該事
    後依憑個人之知覺及記憶所為之指認客觀可信，而非出於不
    當之暗示者，按之刑事訴訟法第159條之1至第159條之3規定
    之趣旨，即難認已具備傳聞法則例外之可信性要件，而得作
    為證據。又按刑事實務上之對人指認，乃於案發後，經由證
    人（包括被害人共犯或目擊之第三人等）指證並確認犯罪行
    為人之證據方法。現行刑事訴訟法並無關於指認程序之規定
    ，如何由證人正確指認犯罪行為人，自應依個案之具體情形
    為適當之處理。指認之程序，固須注重人權之保障，亦須兼
    顧真實之發現，以確保社會正義實現之基本目的。如證人陳
    述係出於親身經歷之見聞所為指認，並依法踐行調查程序後
    ，綜合證人對事實之陳述及其於該事件中所處之地位等各項
    情況，足資認定其確能對被告觀察明白，認知被告行為之內
    容，該事後依憑個人之知覺及記憶所為之指認客觀可信，並
    非出於不當之暗示，亦未違悖一般日常生活經驗之定則或論
    理法則，又非單以證人之指認為被告論罪之唯一依據時，即
    非不得採為判決之基礎（最高法院95年度台上字第5707號及
    第7319號判決要旨分別參照）。
  (二)查證人乙○○、丙○○於警局及偵查中之指認程序固未依「
    法務部對於指認犯罪嫌疑人程序要點」、「人犯指認作業要
    點」及「警察機關實施指認犯罪嫌疑人程序要領」等相關規
    定為之，然證人乙○○、丙○○係於本案事發後之隔日（即
    97年9月4日）即到警局接受訊問及指認，其記憶猶新，且該
    二人均與被告MARINA面對面近身交談，自然可得很清楚目睹
    被告MARINA之長相及特徵，再參以，證人乙○○、丙○○分
    別為高職及五專畢之學歷，其等之知識程度及觀察能力，均
    足以對犯罪行為人之外貌及行為內容明確認知及指認，是本
    院綜參上情，並認證人乙○○、丙○○係出於親身經歷之見
    聞所為指認，應堪確信其等指認之客觀性。況且，證人乙○○、丙○○於本院審理時，均業經到庭具結詰問作證，踐行
    調程序後，仍為相同之指認，揆之前揭最高法院95年度台上
    字第5707號判決要旨之反面解釋及最高法院95年度台上字第
    7319號判決要旨，應認已具備傳聞法則例外之可信性要件，
    而得作為證據。
三、另卷附之監視錄影翻拍照片均係以機械方式所留存之影像，
    並非依憑人之記憶再加以轉述而得，非屬供述證據，無傳聞
    證據排除法則之適用，復無證據證明係公務員違背法定程序
    或經偽造、變造所取得，且上開物證與本件事實具有相當之
    關聯性，並經原審法院當庭勘驗而踐行調查程序（原審卷第
    35-7頁反面-第35-10頁勘驗筆錄），自應認有證據能力，併
    予敘明。
四、末按被告以外之人於審判外之陳述，雖不符合刑事訴訟法規
    定傳聞證據得為證據之例外規定，而經當事人於審判程序同
    意作為證據，法院審酌該言詞陳述或書面陳述作成時之情況
    ，認為適當者，亦得為證據。當事人、代理人或辯護人於法
    院調查證據時，知有刑事訴訟法第159條第1項不得為證據之
    情形，而未於言詞辯論終結前聲明異議者，視為有前項之同
    意，刑事訴訟法第159條之5亦有明文。本案公訴人所引用具
    傳聞性質之其他證據，除前開爭執之證據外，均未聲明異議
    ，且經本院審理時提示，均表示無意見，迄於言詞辯論終結
    前亦未聲明異議，視為同意作為證據，本院審酌該等證據之
    取得過程並無瑕疵，與本案待證事實間復具有相當之關聯性
    ，自得採為證據。
貳、認定犯罪事實所憑之證據及理由
一、訊據上訴人即被告JAIME固坦白承認：於97年 9月3日曾駕駛
    車號6091-GG號休旅車至位於臺南縣永康市○○○路132號之
    六甲頂加油站之事實；被告MARINA亦坦承：當日抵達「六甲
    頂加油站」後曾下車走進加油站之事實，惟皆矢口否認有何
    結夥竊盜之犯行，並均辯稱：(一)警方並未自上訴人二人身上
    取出任何贓物，亦無其他積極證據證明上訴人與「不詳姓名
    之二男子」為共犯結構，且上訴人當日搭載另外兩名乘客為
    其友人胡力歐（JULIO）與其女友貝蒂（BETTY）二人。(二)證
    人乙○○、丙○○雖證稱有見到MARINA至該加油站問路云云
    ，但加油站員工每日面對無數客人，尚難清楚記得每一個個
    人之面貌，再參諸對外籍人士之不熟識，極易混淆，其等在
    警方詢問時亦表示不能確認。(三)加油站之監視錄影帶中，人
    像模糊不清，無法辨識確為上訴人MARINA，再依飯店提供之
    錄影帶，可以看出上訴人二人與其他人士，並無交談或互動
    ，益證上訴人與該些外籍人士並無關聯。(四)依租車公司提供
    之上訴人還車時之監視錄影帶，其上上訴人二人之服裝，與
    同日加油站錄影帶上該女子及男子之衣服均不同，顯非同一
    人。(五)被害人稱其持有之珠寶價值約 6百萬元，未能舉證證
    明其所攜帶之珠寶之外觀形式、價格及數量，且經檢察官向
    中華民國產物保險商業同業公會函查結果，被害人並未就其
    所持有之珠寶投保，故珠寶之數量、型式及價格，均無法確
    定，被害人所稱置放於車上珠寶價值 600萬元以上，並舉證
    人林志清、鄭曉珊、林昭吟證明其曾向伊兜售珠寶，惟查該
    證人於偵查中證述被害人所展示之珠寶價值約2、3百萬元（
    偵卷第 137-139頁），與被害人自稱之價值相差一倍，且證
    人所證述之時間與被害人遺失相隔1、2個小時，尚難僅以被
    害人之供述，認定遺失時尚有該珠寶存在及失竊珠寶價值計
    算之依據等語。
二、經查，本件被告 JAMIE及MARINA為男女朋友，共同搭機自香
    港起飛於97 年8月14日抵達桃園國際機場入境我國後，即投
    宿臺北縣板橋市○○路○段218號「帝苑精緻旅店」，被告JA
    IME於97年8月17日前往臺北市○○○路○段88之2號耐斯小客
    車租賃有限公司承租車號 6091-GG號休旅車作為交通工具，
    於97年9月3日搭載MARINA及兩名姓名、年籍不詳之外籍人士
    自臺北開車南下臺南。當日下午 3時40分許行駛至臺南縣永
    康市○○○路 132號六甲頂加油站出口處時，適被害人甲○○於上開時地駕駛車號 ZY-8157號之自小客車，駛入六甲頂
    加油站停車加油，於上廁所之空檔，車內攜有其所有之珠寶
    及現金之黑色手提袋失竊等情，迭據被告JAIME、MARINA 於
    警詢、檢察官偵查、原審及本院審理時均坦白承認於上開時
    間入境台灣、投宿及租車南下，於上述案發時地亦在場，且
    JAIME留在車上未下車 ，MARINA有下車向加油員問話之事實
    不諱，並經證人甲○○證述失竊情節明確（見偵卷第125、1
    26頁、原審卷第68、69、70頁），復有耐斯小客車租賃契約
    影本（警卷第79-80頁）、被告JAIME內政部警政署入出境資
    料（警卷第81頁）、6091-GG號自小客車車籍查詢（警卷第8
    2頁）、被害人失竊物之照片影本（警卷第83-84頁）、臺南
    縣警察局永康分局大橋派出所受理刑事案件報案三聯單（警
    卷第85頁）、被告MARINA內政部警政署入出境資料（偵查卷
    (一)第88頁）及六甲頂加油站監視錄影光碟所攝得全部行竊過
    程在卷可稽。依上開補強證據，足資以擔保被告JAIME、MAR
    INA前述自白，與事實相符，應堪認該部分可信屬實。
三、雖被告JAIME 、MARINA均矢口否認有上揭結夥竊盜之犯行，
    並以前詞置辯，是本院所應審認者為：被告JAIME 、MARINA
    與下手竊取甲○○所有置於車內之黑色手提包之外籍成年Ａ
    男及把風之Ｂ男間就上開竊盜犯行是否有犯意之聯絡及行為
    之分擔？經查：
  (一)案發當日即97年9月3日下午3時40分許，被告JAIME所駕駛之
    6091-GG號休旅車，與被害人甲○○駕駛車號ZY-8157號自小
    客車，同停在六甲頂加油站，嗣甲○○下車步往廁所時，有
    一名外籍男子Ｂ男站在加油站出口處，MARINA則與加油站員
    工乙○○、丙○○交談，另一名外籍Ａ男步行至甲○○之自
    小客車旁打開其駕駛座車門，竊取甲○○所有置於車內之黑
    色手提包一個，即關上車門走回其所搭乘之上開休旅車後，
    MARINA及另名外籍男子Ｂ男亦先後上車後， JAMIE駕駛上開
    休旅車離去等情，業經原審法院於98年 3月31日當庭勘驗臺
    南縣永康市○○○路 132號「六甲頂加油站」監視攝影機所
    攝錄之畫面內容如下：（原審卷第 35-7頁反面～第35-10頁
    ）
    1.攝影機編號1部分（光碟檔案：FilＺ 0000000000000000）
      告訴人（即指甲○○駕駛白色自小客車約於97年9月3日下
      午 3時35分30秒間進入六甲頂加油站並停放於畫面左方起
      算第一排車到加油時，畫面左上角由被告所租用之鐵灰色
      自小客車亦於加油站出口處並排停放，而告訴人略與加油
      站員工攀談後即暫離現場（參見圖甲1至甲6）；嫌犯一男
      一女自畫面左上角並列停車處走向加油站，女嫌進入加油
      站第一排加油車道與工作人員攀談，男嫌（下稱男嫌A）
      則沿甲油站外機車到往畫面左下方走出鏡頭外，嗣畫面左
      上角另1男嫌（下稱男嫌B）出現停駐於併列排車處向加油
      站內張望（參見圖甲7至甲15），約於同日下午3時36分15
      秒，男嫌A 自加油站入口進入畫面左下角走進告訴人車輛
      ，其打開後車門即彎身進入後車座位取物並將物自右手換
      至左手提取後即轉身回車上準備離開，女嫌因均側身向外
      待見男嫌A 得手後亦隨即結束與加油站工作人員之攀談並
      離開現場（參見圖甲15至圖甲28）；畫面左上角被告並排
      停車之鐵灰色小客車待同夥到齊後即於同日下午 3時36分
      54秒駛離現場（參見圖甲29至圖甲32）。
    2.攝影機編號8部分（光碟檔案：FilＺ 0000000000000000）
      竊嫌Ａ男於97年9月3日下午3時36分24秒快步走出加油站
      出口處，自畫面上清晰可見以左手拎著一個深色手提袋（
      參見圖乙1至以3）。
    經觀諸上述監視器所攝錄畫面所示之案發情節，足見被告JA
    MIE所承租駕駛之車號6091-GG號休旅車於告訴人甲○○手提
    袋失竊同時，正併排停車於六甲頂加油站出口處路邊，即令
    被告JAMIE 亦不否認當天到過該加油站，並供稱：「（檢察
    官問：案發當天，將車牌號碼 6091-GG號休旅車停在臺南縣
    永康市○○○路 132號六甲頂加油站，是何原因？）我停了
    很多地方，也問過很多路，不僅僅是停在該處。當時會停在
    該處，也沒有確切原因。」（見原審卷第74頁），並於警詢
    時供承：同行共有四人，除自己及女友MARINA外，尚有二名
    外籍人士（雖堅稱係其友人Julio及其女友Betty，然經查該
    二人應均係男性，詳如後敘），該二人有下車，…，他們上
    車後有拿一個黑色的像箱子又像袋子的東西，像電腦螢幕的
    尺寸大小的黑色袋子等情（警卷第2、3頁及偵查卷(一)第99頁
    ），而被告MARINA亦迭於警詢、偵審時均坦承當日有下車與
    加油員交談，此業經證人乙○○、丙○○於檢察官偵訊時及
    本院審理時均一致證述明確並當場指認與其等交談之該名女
    性外籍人士即是被告MARINA無誤（見97年度他字2623號第13
    3、134頁及本院卷第65、68頁），復有上開六甲頂加油站監
    視錄影光碟、路口監視錄影光碟、翻拍照片及原審法院當庭
    勘驗監視錄影光碟之勘驗筆錄暨翻拍之照片在卷可按（見原
    審卷第35-7至52頁）。本院綜合上開證據之調查結果，經比
    對上開監視畫面，足徵被告JAIME 、MARINA等人於竊案發生
    時確實人在六甲頂加油站，先由被告MARINA下車加油員交談
    ，分散其注意力，由其同行之外籍男子（即Ａ男）下手行竊
    ，另一名Ｂ男則在旁把風，被告JAIME 在車上接應等事實，
    洵堪認定。
  (二)雖被告MARINA矢口否認上開監視錄影光碟畫面中與乙○○、
    丙○○交談之外籍女子非其本人，並辯稱：伊與 JAMIE都是
    外國人，對臺灣人而言，外國人都很像人之面貌，證人證人
    乙○○、丙○○對外籍人士之不熟識，極易混淆，且加油站
    之監視錄影帶中，人像模糊不清，無法辨識確為伊本人云云
    。惟查：
  1.依監視錄影器翻拍照片甲-11所示被告 MARINA接近加油島與
    證人乙○○面對面時，畫面左下角之時間為15時36分03秒，
    至照片甲-24所示被告 MARINA轉身欲往回走時，畫面左下角
    之時間為15時36分26秒（見原審卷第 39-40頁），則證人乙○○與丙○○近距離目擊被告MARINA之時間約為20秒，已有
    相當時間足以使證人觀察特定人之外貌特徵、動作，且證人
    乙○○、丙○○於偵訊時均證稱：「（問：有無印象當天有
    一名外國人至加油站？）有的。」、「（問：有無與該外國
    人說話？）有的。」、「（因何事交談？）他進來問路。」
    （偵查卷97年度他字2623號第133、134頁），準此可見，證
    人乙○○、丙○○二人當日皆曾與被告MARINA交談，況且當
    時又發生竊案，依一般經驗法則，證人對當時特殊狀況發生
    之人、事、物等情應記憶較為深刻，則上開經驗已經足以作
    為證人人別辨識之依據。再者，被告MARINA為外籍人士，五
    官、輪廓較本國人立體分明，相貌特徵與本國人有別，甚為
    明顯，此有卷附被告近距離拍攝之彩色照片（原審卷第53頁
    ）可參，而證人於加油站工作經驗中遇見外國人問路之狀況
    ，應尚屬少見，且證人也未曾證陳過當時尚有其他外籍人士
    到過加油站，以致可能產生混淆，則證人乙○○、丙○○對
    被告之相貌有深刻之印象而於警詢及偵查中一再當面明確指
    證被告不移，於一般經驗法則顯然並不違背，是其等於警詢
    及偵查中所為之指認應具有相當之可信度。另佐以，證人乙○○、丙○○於本院審理時，均業經到庭具結詰問作證，復
    再當庭指認當日與其等交談之該名女性外籍人士確定是被告
    MARINA無誤（見本院卷第65、68頁），則證人乙○○、丙○○迭次指認被告MARINA堅定不移，益徵應無混淆不明之情形
    ，是被告MARINA所質疑之處，並不存在。
  2.至被告之辯護人指摘偵查中所為之指認程序，使證人為一對
    一式之指認(選擇式指認)，因認證人之指認程序有瑕疵云云
    。然本院審之證人乙○○、丙○○係於本案事發後隔日即到
    警局接受訊問及指認，其記憶猶新，且該二人均與被告MARI
    NA面對面近身交談，可清楚目睹被告MARINA之長相及特徵，
    再參以，證人乙○○、丙○○分別為高職及五專畢之學歷，
    均足以對犯罪行為人之外貌及行為內容明確認知及指認，應
    認已具備傳聞法則例外之可信性要件，而得作為證據，業如
    前述。再者，證人乙○○、丙○○於本院審理時，均業經到
    庭具結詰問作證，且其等陳述係出於親身經歷之見聞所為指
    認，並依法踐行調查程序後，仍為相同之指認，益徵上開證
    人乙○○、丙○○之指認應係客觀可信而得採為判決之基礎
    ，應無置疑，是辯護人前揭辯詞，自非可取。
  3.又查，被告MARINA於檢察官偵查時已自承：「（問：有沒有
    在加油站旁停車？）有的。」、「（問：為了何事？）一開
    始到加油站前我就想要上廁所，看到加油站就停車，我下車
    去問加油站的員工廁所在哪裡，但加油站的員工聽不懂我說
    什麼，我就上車了。」（見偵查卷97年度他字第 2623號第1
    01頁）；於原審法院審理中亦作同樣供述：「（檢察官問：
    於台南縣永康市○○○路 132號『六甲頂加油站』停車此次
    ，你到底有無上廁所？）我並沒有上廁所，因為跟我講話的
    那人不知道我要做什麼。」等語（見原審卷第 74-75頁），
    並佐以，前述監視器拍攝錄影光碟內容所示被告等所搭乘之
    休旅車適在當時出現犯罪現場，可資佐證與被告MARINA下車
    時間相互吻合，足見證人乙○○、丙○○指認被告MARINA係
    當日與之交談之外籍女子，核與事實相符，堪予採信。
  4.雖被告MARINA又辯稱：依租車公司提供之上訴人還車時之監
    視錄影帶，其上被告二人之服裝，與同日加油站錄影帶上該
    女子及男子之衣服均不同，顯非同一人云云，然被告MARINA
    於警詢時供承：「（問：你在加油站所穿白色上衣、七分牛
    仔褲、灰色帽子，目前在何處？為何與當天還車所穿的衣服
    不同？）已經丟掉。」、「問：為何要丟掉？）車上其中一
    名我不認識的男子，叫我要換車前先將衣服換掉，我就將衣
    服丟在高速公路某一休息站。」（見警卷第 7頁），則被告
    MARINA既已自承已將當日在加油站所穿衣服換掉，自無從再
    為比對，是其再執還車時其所著服裝，與同日加油站錄影帶
    上該女子及男子之衣服均不同，而辯稱非同一人云云，顯屬
    無稽。且由被告MARINA離開六甲頂加油站後，隨即換衣服並
    丟棄，益徵被告MARINA確係當日與證人乙○○、丙○○交談
    之外籍女子，因怕遭與之面對交談之乙○○、丙○○辨識認
    出，或遭錄影監視拍攝比對出來，故立即換裝掩飾，至為明
    顯。
  5.綜合上開證人乙○○、丙○○迭次指證之筆錄內容以觀，經
    核證人乙○○、丙○○從警詢、檢察官偵查及本院審理中，
    迭次經當庭與被告MARINA對質，均一再明確指認被告MARINA
    係當日與其等交談之外籍女子不移，且其迭次所證述之情節
    亦大致相符，並無重大瑕疵瑕疵在，亦未違背經驗法則與論
    理法則，又經本院調查前述各項證據，已能補強證人乙○○
    、丙○○所為之指證，應與事實相符，可信為真正。此外，
    證人乙○○、丙○○與被告MARINA素不相識，亦無仇怨，實
    無蓄意誣指被告之可能。是以，上開監視錄影光碟畫面中與
    證人乙○○、丙○○交談之外籍女子應係被告MARINA本人，
    足堪認定。
  (三)被告 JAIME雖又辯稱：當日搭載同行之另外兩名乘客為其友
    人胡力歐（JULIO）與其女友貝蒂（BETTY）二人云云。然查
    ：
  1.依監視器錄影光碟所拍攝與MARINA一起下車走向加油站者，
    及隨後在加油站出口把風者係二名外籍男子，與被告 JAMIE
    所稱同行之另外兩名乘客為其友人胡力歐與貝蒂為一男一女
    已顯然不符，足見其所辯與事實相違。況參以，被告MARINA
    於97年9月4日警詢初供時即坦承：「（問：你們共幾人乘坐
    車號 6091-GG號自小客車至永康市○○○路132號6甲頂加油
    站？）我跟我男朋友一起至加油站，等我與加油員談話完就
    上車，結果車上多二名男子。」、「（問：該二名男子你認
    識嗎？）我不認識，是我男友認識。」（見警卷第 6頁），
    嗣於隔日（5日）警詢時始改稱：我昨天所稱的2名男子，其
    實是1男1女，男的名字叫Julio ，女子名字叫Betty 。因為
    我有被 Julio威脅，離開這裡（加油站）之後，如果任何人
    知道這些事情的話，就要對我在哥倫比亞的子女不利，所以
    我才說謊等語（警卷第 9頁）。惟按被告關於犯罪事實之陳
    述，苟無其事，當不會憑空坦承，且犯罪嫌疑者甫遭查獲時
    ，並無其他防備與顧忌，經常照實陳述，不會特意憑空編造
    情節，嗣因欲脫罪而翻異前供，並以警詢所言係警方所脅迫
    ，或附會共同被告之辯詞而避重就輕，是其後供詞之證明力
    已失去可信性，較為薄弱，應合於常理。再者，被告MARINA
    若果真因受 Julio威脅，只要不供出其姓名即可，何須另稱
    係二名男子，益徵被告MARINA後翻異前供，顯係附合被告JA
    IME之辯詞，與事實不符，難以採信。
  2.又查，被告 JAMIE自始至終皆否認伊於上開犯罪時間、地點
    有下車，而辯稱依當天是負責開車等語，且依監視錄影器拍
    攝之畫面，負責把風與下手行竊之共犯臉孔皆無法清楚辨認
    ，亦無其他目擊證人可為指認，而被告MARINA復供稱當時JA
    MIE在駕駛座上（見原審卷第75頁），故被告JAMIE於上開犯
    罪時間、地點並未下車乙節，應堪予採信。據此，可認定被
    告 JAMIE並非當天下車行竊及負責把風之二名外籍男子之人
    ，而被告JAIME、 MARINA又一再堅稱當天上開休旅車上只有
    四人，則依此推論，當天搭乘休旅車之人應為一女三男，即
    分別為：本案被告JAMIE、 MARINA、分別負責把風及下手行
    竊之二名外籍男子，並非被告所指其二人之外，另有胡力歐
    （JULIO）與貝蒂（BETTY）等一男一女。則被告二人為何刻
    意隱瞞搭車之人亦即負責把風及下手行竊之為何人？衡諸常
    情，被告二人若與竊案無關，應會積極協助指認上開錄影光
    碟上二男一女之詳細身分資料供檢警調查，以證明自己之清
    白，方始合理。況上開二男一女既係同台休旅車之乘客，則
    被告二人對於上開二男一女應有相當程度之認識，惟被告JA
    MIE先於97年 9月5日偵訊時指認加油站翻拍照片上之男子為
    胡立歐，女子為貝蒂（見偵卷97年度他字第2623號第23頁，
    未說明另一名外籍男子為何人），後於97年 4月21日原審法
    院審理期日時對於同一翻拍畫面上圈出之三人，稱不知道該
    三人為何人（見原審院卷第73頁），消極不配合提供上開二
    男一女之身分，且故意隱瞞該錄影光碟中之女子即被告MARI
    NA（已如前述），陷自己於被合理懷疑之不利處境，此與常
    情明顯有違，依此，唯一合理之解釋乃因被告四人係共同謀
    議行竊，不供出另二名共犯之目的只為避免檢警查出真相，
    應無疑問。
  3.再參以，經原審法院勘驗帝苑旅店監視器所攝錄之畫面內容
    顯示：97年8月15日投宿帝苑旅店之6人於該旅店接待大廳內
    閒聊談話情形，由錄影內容中之在場個人外型、面貌、飾件
    加以觀察比對，再經被告二人確認，可確認被告Jaime Rome
    o與Luz Marina Cortes Jimenez二人在場，而投宿該「帝苑
    精緻旅店」，且由住宿登記僅惟由其中一人登記，再佐以上
    開錄影畫面被告JAIME 、MARINA與其他二男二女外籍人士之
    互動情形，復由被告 JAIME所租用係屬七人座之休旅車，益
    見，被告 JAIME租用車輛時，即因計畫多人同行作案，而非
    如其所稱係臨時搭載其友人一男一女，是被告 JAIME所辯僅
    與其女友MARINA二人投宿，其他人不相識云云，顯係卸責之
    詞，不足採信。
  4.基上述各項證據綜合判斷，案發當日與被告JAIME、 MARINA
    同行者，應為二名外籍男子，應可確認。是被告 JAIME辯稱
    ：當日搭載同行之另外兩名乘客為其友人JULIO與其女友BET
    TY二人云云，顯係為混淆事實而脫罪之詞，不能憑信。
  5.至檢察官起訴書所載犯罪事實雖認定另兩名共犯為 RAMIREZ
    NAVALLEZ JOSE及 CORREDOR JIMENEZ LUIS FERNANDO，惟檢
    察官係依卷內所附何項資料而認定起訴書所載其他二名共犯
    ？就此起訴書並未加以敘明，而依卷內證據所示並無任何直
    接證據或間接證據可茲認定另外兩名共犯之身分，因此尚難
    認定另外兩名共犯即為RAMIREZ NAVALLEZ JOSE及 CORREDOR
    JIMENEZ LUIS FERNANDO，併予說明。
  (四)再按共同實施犯罪行為，在合同意思範圍內，相互利用他人
    之行為，以達其犯罪之目的，原不必每一階段均參與，祇須
    分擔犯罪行為之一部，即應對於全部所發生之結果共同負責
    。而共同正犯之意思聯絡，不限於事前有所協議，於行為當
    時，基於相互之認識，以共同犯罪之意思參與者，亦無礙於
    共同正犯之成立。且共同正犯間之犯意聯絡，不以明示為必
    要，即相互間有默示之合致，亦無不可（最高法院94年度台
    上字第5480號及97年度台上字第1783號判決意旨分別參照）
    。末查，被告JAMIE於97年 9月5日第一次偵訊時曾供稱貝蒂
    與胡力歐在加油站上車時有拿一個黑色的像箱子又像袋子的
    東西，像電腦螢幕的尺寸大小的黑色袋子（見偵查卷97年度
    他字第2623號第99頁）；於警詢時並供承：我不知道（箱子
    ）裡面有什麼東西， Julio本來要分給我，但我沒有分得贓
    款等語（見警卷第5頁）。被告 MARINA亦於同次偵訊時供稱
    伊下去找廁所回到車上，看到胡力歐腿上放了一個黑色的東
    西等語（同上卷第102頁），綜上足徵被告JAIME、MARINA二
    人顯然事先同謀而由Ａ男下手實行犯罪行為，渠等有共同竊
    盜之犯意已甚明。再觀諸前述六甲頂監視攝影所攝錄之畫面
    內容，被告JAIME所駕駛之上開車輛於下午3時40分許行駛至
    臺南縣永康市○○○路 132號六甲頂加油站時，見甲○○駕
    駛車號 ZY-8157號自小客車，駛入上開六甲頂加油站停車加
    油，隨即亦將其所駕駛之上開休旅車停於加油站出口處路邊
    等候，嗣甲○○下車步往廁所，先由MARINA和其中一名外籍
    男子Ａ男一同走向加油站，另一名外籍男子Ｂ男則隨後站在
    加油站出口處把風，並由MARINA上前與加油站員工乙○○、
    丙○○攀談，使乙○○、丙○○之視線離開甲○○之上開自
    小客車，而Ａ男隨即步行至甲○○之自小客車旁打開其駕駛
    座車門，竊取甲○○所有置於車內之黑色手提包一個得手，
    即關上車門走回其所搭乘之上開休旅車，MARINA及另名負責
    把風之外籍男子Ｂ男見狀亦先後上車，再由被告 JAMIE駕駛
    上開休旅車共同逃離現場等情節，益徵被告JAIME、 MARINA
    二人與另二名外籍男子Ａ男及Ｂ男，就本件犯行應有所謀議
    ，故先推由被告MARINA和乙○○、丙○○攀談以轉移其視線
    ，Ｂ男則在旁把風，Ａ男下手行竊，得手後即由被告 JAIME
    接應上車快速逃離，各自分擔行竊犯行，至為明灼。至於本
    案之贓物雖始終未能查獲，然已有上述證人及證物可資佐證
    ，並無礙本件犯行之認定，是被告JAIME 、MARINA以未從其
    身上起出任何贓物為卸罪之藉口，亦非可採。
  (五)基上所述，本院綜合上開各項證據之調查結果，並參酌各項
    情況證據以觀，已足認被告JAIME、 MARINA二人與與下手竊
    取甲○○所有置於車內之黑色手提包之外籍成年Ａ男及把風
    之Ｂ男間就上開竊盜犯行具有犯意之聯絡及行為之分擔，應
    堪認定，是被告JAIME 、MARINA結夥竊盜之犯行，事證明確
    ，自應依法論科。
四、另辯護人於辯護意旨就被害人失竊之黑色手提包是否內含價
    值六百萬原之珠寶與現金乙節有所爭執云云，經查，被害人
    於失竊前曾攜帶系爭珠寶分別前往證人林昭吟任職之「寶嘉
    麗珠寶金行」、證人鄭曉珊任職之「麗珍珠寶時尚館」、證
    人林志青經營之「盈鑫銀樓」推銷，且就上開系爭珠寶數量
    及價值業分別據證人林昭吟於偵查中證稱：「（問：9月3日
    甲○○有無到你們店裡推銷珠寶？）有的。」、「（當天推
    銷何種珠寶？）鑽石類。」「（有無看到實品？）有的。」
    、「（多）二、三盤約有四、五十件首飾。」、「（是否確
    定是真品？）真品。」、「（他把珠寶放何處？）他放在一
    個黑色手提袋。」、「（可否估計價值？）三百萬元以上。
    」（見偵查卷97年度他字第2623號第137頁）；證人鄭曉珊
    於偵查中證稱：「（問：9月3日甲○○有無到你們店裡推銷
    珠寶？）有的。」、「（問：當天推銷何種珠寶？）我是事
    先跟他訂貨，他幫我送來。」、「（問：有無看到他帶的其
    他珠寶？）有的。」、「（數量多少？）約三、四盤。」、
    「（問：是否確定是真品？）是的。」、「（問：他把珠寶
    放何處？）放在他的手提袋裡面。」、「（問：可否估計價
    值？）幾百萬元。」（見偵查卷97年度他字第 2623號第138
    頁）；證人林志青於偵查中證稱：「（問：9月3日甲○○有
    無到你們店裡推銷珠寶？）有的。」、「（問：當天推銷何
    種珠寶？）鑽石及戒指。」、「（有無看到實品？）是成品
    。」「（多少？）一盒墜子及三盤戒指。」、「（問：是否
    確定是真品？）是的。」、「（問：他是把珠寶放何處？）
    他拿的黑色手提袋。」、「（問：可否估計價值？）我沒辦
    法估算。」（偵卷97年度他字第 2623號第139頁），準此可
    見，被害人甲○○於失竊之前前往上開證人所在之珠寶店時
    ，其黑色手提袋內確實裝有價值數百萬元之珠寶，應堪認定
    。又參以，告訴人甲○○未就上開珠寶有何保險紀錄，亦有
    中華民國產物保險商業同業公會98年1月8日（98）產易字第
    005號函（偵查卷97年度偵字第16866號第 141頁）附卷可資
    為證，足認被害人並無藉本案詐領保險金之動機。再參酌，
    被告為外籍人士，被告縱日後為有罪判決確定，其並無足夠
    財產在我國可供被害人聲請強制執行以為求償，則被害人虛
    列失竊物品及價額以求取賠償之可能性亦可排除。綜上情節
    ，被害人既無謊報珠寶及現金失竊之動機，則被害人所有黑
    色手提袋失竊當時內含珠寶及現金之事實，應堪認定。至於
    ，該手提袋內失竊珠寶之價值，告訴人甲○○於警詢及原審
    審理時固均稱其總價值為六百萬元（警卷第14頁及原審卷第
    68頁），然其於97年10月 8日檢察官偵查時則陳稱：「（問
    ：9月3日下午 3時40分許是否在六甲頂加油站被偷了珠寶？
    ）是的。」、「（問：價值多少錢？）5、6百萬元。」（見
    偵查卷(一)第 125-126頁），另參諸證人林昭吟則稱：價值在
    三百萬元以上；證人鄭曉珊亦稱：數百萬元各等語（見同上
    筆錄），依上均無法明確指出失竊珠寶之實際價額，況且，
    珠寶飾品非如現金或黃金有一定之價格，常因其加工、設計
    及品牌而有其主觀上價值，自難依個人之估算而定其客觀價
    額。從而，本諸「事證有疑，利於被告」之罪疑惟輕認定原
    則，就本件失竊物品之價額，本院依告訴人所述之五、六百
    萬元及證人所述之三百萬元以上及數百萬元，依有利被告認
    定之原則，並考量被告之最大利益，而認定其價額為最低數
    三百萬元至最高數五百萬元，即約三百萬元至五百萬元。
五、另辯護人聲請函調其他四名外籍人士之照片，以供證人乙○○、丙○○指認，然上開證人既已於本院審理時一再明確指
    認被告MARINA ，而被告JAIME又在車上未曾謀面，無從辯識
    ，再者，另二名外籍男子Ａ男、Ｂ男又未與證人乙○○、丙○○面對，亦未能明確指認，是本院認縱調取上開資料，亦
    難期能為指認，此外，本件依上開證據之調查結果，事證已
    臻明確，上開調查事項與本件事實之認定已無影響，自毋庸
    再予調查之必要，附此說明。
參、論罪科刑之理由
一、核被告JAIME、MARINA所為，係犯刑法第321條第1項第4款之
    結夥三人以上竊盜罪。
二、被告JAIME 、MARINA二人與另二名不詳姓名年籍之外籍成年
    男士Ａ男及Ｂ男，就前揭竊盜犯行間，有犯意聯絡及行為分
    擔，均為共同正犯。
三、又被告JAIME係美國籍 、被告MARINA係哥倫比亞籍，均為外
    國人，在我國犯罪而受本件有期徒刑以上刑之宣告，認其等
    不宜繼續居留國內，於刑之執行完畢或赦免後，有驅逐出境
    之必要，爰依刑法第95條規定驅逐出境。
肆、撤銷改判之理由
一、原審依上開事證，予以論罪科刑，固非無據，然查：
  (一)被告JAIME係美國籍、被告MARINA 係哥倫比亞籍，均為外國
    人，因本案竊盜犯行既經受本件有期徒刑以上刑之宣告，且
    依其等利用結夥多人竊盜，影響我國治安，破壞社會秩序，
    認其等不宜繼續居留國內，應於刑之執行完畢或赦免後，有
    驅逐出境之必要，原審未依刑法第95條之規定，諭知其等應
    於刑之執行完畢或赦免後驅逐出境，尚有未當。
  (二)又查，本件失竊珠寶之價額，依告訴人所述之五、六百萬元
    及證人所述之三百萬元以上及數百萬元均不等，原審未本諸
    「事證有疑，利於被告」之罪疑惟輕認定原則，而逕依告訴
    人之指訴而認定為六百萬元，亦有不當。
二、依上所述，被告JAIME 、MARINA上訴意旨，否認犯罪，而指
    摘原判決不當，經本院審理結果，與事實不符，固無足取。
    然原判決既有前揭可議之處，自應由本院將原判決予以撤銷
    改判，以期適法。
  (一)爰審酌被告JAIME 、MARINA二人年輕力強，不思正當努力工
    作營生，竟圖不勞而獲，危害我國社會治安，且所竊得之財
    物高達約數百萬元未能返還致被害人損失鉅大，犯後又未能
    坦承犯行一再飾詞狡辯、毫無悔意，犯後態度難謂良好等一
    切情狀，分別量處如主文第二項所示之刑，以示懲儆。
  (二)至檢察官公訴意旨雖具體求刑有期徒刑二年六月云云。惟本
    院斟酌被告上開犯罪之一切情狀，並審酌被告JAIME 、MARI
    NA自案發後，因本案受審而滯留台灣至今已一年餘，並未再
    有其他不法或違警行為，且該段期間未能返回家鄉，又因非
    合法居留而未能取得合法簽證以工作維生，應受有相當之教
    訓，是認量處被告JAIME 、MARINA各處有期徒刑一年二月，
    即可收懲儆之效，惟公訴人求刑二年六月，應屬過重，附此
    敘明。
伍、適用之法律
一、刑事訴訟法第369條第 1項前段、第364條、第299條第1項前
    段。
二、刑法第28條、第321條第1項第4款、第95條。
本案經檢察官趙中岳到庭執行職務。
中    華    民    國    98    年    10    月    6     日
                  刑事第五庭    審判長法  官  楊明章
                                      法  官  顏基典
                                      法  官  蔡美美
以上正本證明與原本無異。
不得上訴。
                                      書記官  歐貞妙
中    華    民    國    98    年    10    月    6     日
附錄本案論罪科刑法條全文
中華民國刑法第321條：
犯竊盜罪而有左列情形之一者，處6月以上、5年以下有期徒刑：
一、於夜間侵入住宅或有人居住之建築物、船艦或隱匿其內而犯
    之者。
二、毀越門扇、牆垣或其他安全設備而犯之者。
三、攜帶兇器而犯之者。
四、結夥三人以上而犯之者。
五、乘火災、水災或其他災害之際而犯之者。
六、在車站或埠頭而犯之者。
前項之未遂犯罰之。


司法院資訊處製作；財團法人民間司法改革基金會備份。
